【裁判字號】    99,訴,2036
【裁判日期】    990630
【裁判案由】    毒品危害防制條例
【裁判全文】
臺灣板橋地方法院刑事判決              99年度訴字第2036號
公  訴  人  臺灣板橋地方法院檢察署檢察官
被      告  甲○○
                    （現台灣台北監獄台北分監另案執行中）
上列被告因違反毒品危害防制條例案件，經檢察官提起公訴（98
年度毒偵字第9227號），被告於準備程序對被訴事實為有罪之陳
述，本院合議庭裁定由受命法官改依簡式審判程序獨任審理，判
決如下：
    主      文
甲○○施用第一級毒品，累犯，處有期徒刑拾月。又施用第二級
毒品，累犯，處有期徒刑陸月。應執行有期徒刑壹年貳月。
    事      實
一、甲○○前曾於民國88年間因施用毒品案件，經本院裁定送觀
    察、勒戒，因認無繼續施用毒品之傾向，於88年6 月15日執
    行完畢釋放，並由台灣板橋地方法院檢察署檢察官以88年度
    少連偵字第377 號為不起訴處分確定，嗣又因施用毒品案件
    ，再經本院以88年度毒聲字第6847號裁定送觀察、勒戒後，
    因認有繼續施用毒品之傾向，再經本院以89年度毒聲字第
    817 號裁定令入戒治處所施以強制戒治，並於90年1 月27日
    執行完畢釋放。上開施用毒品之犯行，並經本院以89年板簡
    字第522 號判處有期徒刑5 月確定，於91年1 月13日執行完
    畢；再因施用第一級、第二級毒品案件，經本院以92年度毒
    聲字第3362號裁定令入戒治處所施以強制戒治，嗣因毒品危
    害防制條例修正施行，免予強制戒治之執行，上開施用第一
    級、第二級毒品犯行，經臺灣高等法院以93年度上訴字第16
    59號分別判處有期徒刑9 月、有期徒刑7 月，並定應執行刑
    為1 年1 月確定；另因竊盜案件，經本院以93年度簡字第28
    54號判處有期徒刑4 月確定，上開3 案經法院以裁定定應執
    行有期徒刑1 年5 月確定，於95年1 月16日縮刑期滿執行完
    畢。詎仍不知警惕，竟分別基於施用第一級毒品海洛因及第
    二級毒品甲基安非他命之犯意，於98年10月29日日晚間某時
    許，在台北縣土城市○○路○ 段105 巷1 號1 樓之住處內（
    檢察官起訴書載為於98年10月30日為警查獲時往前回溯之26
    小時及96小時內之某時日，在不詳地點，分別施用第一級毒
    品海洛因及第二級毒品甲基安非他命1 次），先將少許海洛
    因粉末置入注射針筒內經加水稀釋後，注射入體內，以此方
    式施用海洛因1 次。並在施用海洛因後未幾，又在上開住處
    內，將少許甲基安非他命放在吸食器內以火燒烤使成煙霧後
    ，再吸食該煙霧，以此方式施用甲基安非他命1 次。嗣於98
    年10月30日18時15分許，因另涉他案，在台北縣土城市○○
    路○ 段103 號1 樓為警查獲，警經得其同意後採集其尿液檢
    體送驗，結果呈海洛因代謝物嗎啡類、甲基安非他命陽性反
    應，而查悉上情。
二、案經台北縣政府警察局土城分局移送台灣板橋地方法院檢察
    署檢察官偵查起訴。
    理      由
壹、程序部分：
一、本案被告甲○○所犯係死刑、無期徒刑、最輕本刑為三年以
    上有期徒刑以外之罪，且非高等法院管轄之第一審案件，其
    於準備程序中就被訴事實為有罪之陳述，經本院告知簡式審
    判程序之旨，並聽取公訴人、被告之意見後，經合議庭裁定
    由受命法官獨任進行簡式審判程序，合先敘明。
二、按施用第一、二級毒品為犯罪行為，毒品危害防制條例第10
    條定有處罰明文。故施用第一、二級毒品者，依前揭規定本
    應科以刑罰。惟基於刑事政策，對合於一定條件之施用者，
    則依同條例第20條、第23條之規定，施以觀察、勒戒及強制
    戒治之保安處分。又毒品危害防制條例於92年7 月9 日修正
    公布，自93年1 月9 日施行，其中第20條、第23條將施用毒
    品之刑事處遇程序，區分為「初犯」及「五年內再犯」、「
    五年後再犯」。依其立法理由之說明：「初犯」，經觀察、
    勒戒或強制戒治後，應為不起訴處分或不付審理之裁定；經
    觀察、勒戒或強制戒治執行完畢釋放後，「五年內再犯」者
    ，因其再犯率甚高，原實施之觀察、勒戒及強制戒治既已無
    法收其實效，爰依法追訴或裁定交付審理。至於經觀察、勒
    戒或強制戒治執行完畢釋放後，「五年後再犯」者，前所實
    施之觀察、勒戒或強制戒治已足以遮斷其施用毒品之毒癮，
    為期自新及協助其斷除毒癮，仍適用「初犯」規定，先經觀
    察、勒戒或強制戒治之程序。從而依修正後之規定，僅限於
    「初犯」及「五年後再犯」二種情形，始應先經觀察、勒戒
    或強制戒治程序。倘被告於5 年內已再犯，經依法追訴處罰
    ，縱其第3 次（或第3 次以上）再度施用毒品之時間，在初
    犯經觀察、勒戒或強制戒治執行完畢釋放5 年以後，已不合
    於「五年後再犯」之規定，且因已於「五年內再犯」，顯見
    其再犯率甚高，原實施觀察、勒戒或強制戒治，已無法收其
    實效，即應依該條例第10條處罰。至於第3 次（或第3 次以
    上）施用毒品之時間，是否宜有期間限制？以多久為適宜？
    則分屬刑事政策、專門醫學之範圍，非審判機關所能決定，
    有待循立法途徑解決（最高法院97年度第5 次刑事庭會議決
    議參照）。查被告前於88年間因施用毒品案件，經本院裁定
    送觀察、勒戒，因認無繼續施用毒品之傾向，於88年6 月15
    日執行完畢釋放，並由台灣板橋地方法院檢察署檢察官以88
    年度少連偵字第377 號為不起訴處分確定，嗣又因施用毒品
    案件，再經本院以88年度毒聲字第6847號裁定送觀察、勒戒
    後，因認有繼續施用毒品之傾向，再經本院以89年度毒聲字
    第817 號裁定令入戒治處所施以強制戒治，並於90年1 月27
    日執行完畢釋放。上開施用毒品之犯行，並經本院以89年板
    簡字第522 號判處有期徒刑5 月確定，於91年1 月13日執行
    完畢；再因施用第一級、第二級毒品案件，經本院以92年度
    毒聲字第3362號裁定令入戒治處所施以強制戒治，嗣因毒品
    危害防制條例修正施行，免予強制戒治之執行，上開施用第
    一級、第二級毒品犯行，經臺灣高等法院以93年度上訴字第
    16 59 號分別判處有期徒刑9 月、有期徒刑7 月，並定應執
    行刑為1 年1 月確定等情，有臺灣高等法院被告前案紀錄表
    1 份附卷可考。是被告所為本案施用毒品犯行，距最初觀察
    、勒戒執行完畢釋放後雖已逾5 年，惟被告在上開觀察、勒
    戒執行完畢釋放後5 年內，既已再犯施用毒品之罪，並經追
    訴處罰，揆諸前揭說明，其本次犯行即與毒品危害防制條例
    第20條第3 項所稱之「5 年後再犯」有別，是公訴人依法追
    訴，於法並無不合，本院自應依法論科。
貳、實體部分
一、上揭事實，業據被告於本院審理時坦承不諱，且被告於98年
    10月30日為警查獲後，經採集其尿液檢體送驗，結果確呈海
    洛因代謝物嗎啡類、甲基安非他命陽性反應，有台灣檢驗科
    技股份有限公司濫用藥物尿液檢驗報告書、台北縣政府警察
    局土城分局偵辦毒品案尿液編號及姓名對照表等件附卷可憑
    ，且查：
  (一)海洛因施用入人體後水解還原成嗎啡，再循嗎啡之代謝方式
    排出體外，業據行政院衛生署藥物食品檢驗局以73藥檢壹字
    第030221號函說明綦詳，且尿液中能否驗出嗎啡陽性反應，
    與其投與量、投與途徑、採尿時間、個人體質及檢測方法之
    靈敏度有關，國外曾有文獻報導注射6 毫克之海洛因鹽酸鹽
    ，其代謝物嗎啡之平均可檢出時限約為26小時，可檢出之最
    長時限為服用後2 至4 天，亦經行政院衛生署藥物食品檢驗
    局於81年9 月8 日以（81）藥檢壹字第8114885 號函，及行
    政院衛生署管制藥品管理局93年12月2 日管檢字第09300115
    66號函釋明在案。
  (二)又按甲基安非他命經口服投與後約百分之70於24小時內自尿
    中排出，約百分之90於96小時內自尿中排出，由於甲基安非
    他命成分之檢出與其投與方式、投與量、個人體質、採尿時
    間與檢測儀器之精密度等諸多因素有關，因此僅憑尿液中呈
    安非他命陽性反應，並無法確實推算吸食時間距採集時間之
    長短，惟依上述資料推斷，最長可能不會超過四日，亦經行
    政院衛生署藥物食品檢驗局81 年2月8 日（81）藥檢壹字第
    001156號函示明確。
  (三)另前揭尿液檢驗報告載明係以GC/MS （即氣相層析質譜儀分
    析法）方法作為確認檢驗之方式，而該方法之原理係檢品經
    氣化後，通過層析管分離純化，再將純化後之成分循序送入
    質譜儀做個別鑑定。因質譜儀所測定之圖譜，在化學上被公
    認具有指紋特性，故可據以完全判定該檢品係為何種化合物
    。是以氣相層析質譜儀（GC/MS ）作藥物及其代謝產物之定
    性及定量分析，幾乎不會有偽陽性反應產生，亦經台北榮民
    總醫院於83年4 月7 日以83北總內字第3059號函釋明在案。
    準此，被告之尿液經以氣相層析質譜儀分析法檢驗，既係呈
    安非他命類、鴉片類陽性反應，堪認被告前開施用第一級毒
    品海洛因及第二級毒品甲基安非他命之自白與事實相符，可
    堪採信。
二、從而，本案事證已臻明確，被告犯行洵堪認定，自應依法論
    科。
三、末查海洛因、甲基安非他命分屬毒品危害防制條例第2 條第
    2 項第1 款所規定之第一級毒品及同條項第2 款所規定之第
    二級毒品，均不得非法持有、施用。核被告甲○○所為，係
    犯毒品危害防制條例第10條第1 項之施用第一級毒品罪、毒
    品危害防制條例第10條第2 項之施用第二級毒品罪。被告施
    用前持有第一級毒品海洛因、第二級毒品甲基安非他命之低
    度行為各為其施用之高度行為所吸收而不另論罪。又查被告
    有如前所述受有期徒刑之宣告，並於95年1 月16日縮刑期滿
    執行完畢，有台灣高等法院被告前案紀錄表在卷可稽，其於
    受有期徒刑之執行完畢後，五年以內故意再犯本案有期徒刑
    以上之前開2 罪，均為累犯，均應依法加重其刑。被告所為
    前開2 罪犯行，犯意各別，觸犯構成要件互異之罪名，自應
    分論併罰。爰審酌被告施用毒品，足以戕害其身心，滋生其
    他犯罪，惡化治安，嚴重損及公益，且被告曾因施用毒品案
    件，業經觀察、勒戒及強制戒治，仍未戒斷其施用毒品之惡
    習，竟再為本件施用毒品犯行，顯見其不思悔改，惟考量施
    用毒品行為於本質上係屬自我戕害行為，反社會性之程度應
    屬較低及其犯罪後於本院審理中坦承犯行，態度尚佳等一切
    情狀，各量處如主文所示之刑，並定其應執行之刑，以示懲
    儆。
據上論斷，依刑事訴訟法第273 條之1 第1 項、第299 條第1 項
前段，毒品危害防制條例第10條第1 項、第2 項、第23條第2項
，刑法第11條前段、第47條第1 項、第51條第5 款，判決如主文
。
本案經檢察官簡志祥到庭執行職務。
中    華    民    國    99    年    6     月    30    日
                  刑事第二庭    法  官  李釱任
如不服本判決應於收受判決後10日內向本院提出上訴書狀，並
應敘述具體理由。其未敘述上訴理由者，應於上訴期間屆滿後
20日內向本院補提理由書（均須按他造當事人之人數附繕本）
「切勿逕送上級法院」。
                                書記官  阮旭家
中    華    民    國    99    年    6     月    30    日
附錄本案論罪科刑法條全文：
毒品危害防制條例第10條：
  施用第一級毒品者，處6月以上5年以下有期徒刑。
  施用第二級毒品者，處3年以下有期徒刑。


司法院資訊處製作；財團法人民間司法改革基金會備份。
